【裁判字號】    97,訴,1077
【裁判日期】    970513
【裁判案由】    偽造文書等
【裁判全文】
臺灣板橋地方法院刑事判決              97年度訴字第1077號
公  訴  人  臺灣板橋地方法院檢察署檢察官
被      告  丙○○
選任辯護人  高瑩律師
上列被告因偽造文書等案件，經檢察官提起公訴（96年度偵續字
第170 號），被告於本院準備程序進行中作出認罪之意思表示，
嗣經本院合議庭裁定由受命法官獨任以簡式審判程序進行審理，
判決如下：
    主  文
丙○○連續犯行使偽造私文書罪，處有期徒刑拾月，減為有期徒
刑伍月，如易科罰金，以銀元參佰元即新臺幣玖佰元折算壹日。
附表所示之物，均沒收之。
    事實及理由
一、本件係依據刑事訴訟法第273 條之1 第1 項規定，以簡式審
    判程序審理判決，合先敘明。
二、本件除證據部分，應予增列被告於本院之自白（見本院97年
    4 月14日準備程序筆錄，97年5 月5 日簡式審判筆錄），以
    及本院97年5 月5 日勘驗筆錄外，其餘之犯罪事實、證據，
    均引用如附件起訴書之記載。
三、查被告行為後，刑法於94年2 月2 日修正公布，95年7 月1
    日施行，該修正刑法與本案有關者之第2 條、第41條、第55
    條、第56條規定部分均已修正。是按「行為後法律有變更者
    ，適用行為時之法律，但行為後之法律有利於行為人者，適
    用最有利於行為人之法律」，修正後刑法第2 條第1 項定有
    明文。此條規定係規範行為後法律變更所生新舊法比較適用
    之準據法，本身不生新舊法比較問題，於新法施行後，應一
    律適用新法第2 條第1 項規定，為「從舊從輕」比較，先予
    敘明。再按比較新舊法適用時，應就罪刑有關共犯、未遂犯
    、想像競合犯、牽連犯、連續犯、結合犯，及累犯加重、自
    首減輕暨其他法定加減原因（如身分加減）與加減例等一切
    情形，綜合全部罪刑結果為比較適用，茲就本件新、舊法比
    較結果，說明如下：
(一)、刑法第41條第1 項前段，關於易科罰金之折算標準，95年7
    月1 日起施行之新刑法修正：「犯最重本刑為五年以下有期
    徒刑以下之刑之罪，而受六個月以下有期徒刑或拘役之宣告
    者，得以新臺幣一千元、二千元或三千元折算一日，易科罰
    金」，修正前同條項（「得以銀元一元以上三元以下折算一
    日，易科罰金」）及修正前罰金罰鍰提高標準條例第2條 （
    現已刪除）規定，就其原定數額提高為100 倍折算1 日，係
    以銀元100 元至300 元折算1 日，折算為新臺幣幣值後，以
    新臺幣300 元至900 元折算1 日。比較修正前後易科罰金之
    折算標準，以行為時即修正前規定，較有利於被告。
(二)、刑法第55條後段關於牽連犯之規定於同上時日刪除，於該規
    定刪除後，除法理上合於接續犯、包括一罪之情形仍可認為
    係構成單一犯罪而以一罪論外，其於數犯罪行為之情形，即
    應依刑法第50條、第51條規定予以分論併罰。經依刑法第2
    條第1 項比較新、舊法之結果，並無適用行為後之新法較有
    利於被告之情形，自應適用行為時即修正前刑法第55條牽連
    犯之規定。
(三)、刑法第56條關於連續犯之規定亦於同上時日修正刪除，是本
    件被告多次犯行依修正後之規定即應按數罪規定併罰之；惟
    如依刪除前之連續犯規定，則均應各依修正前刑法第56條規
    定以一罪論，但得加重其刑至1/2 ，徵諸數罪併罰結果，顯
    較諸以1 罪論而加重其刑至1/2 之結果不利於被告；比較新
    舊法結果，以舊法較有利於被告，故依刑法第2 條第1 項前
    段規定，自應適用行為時之法律即修正前刑法第56條關於連
    續犯之規定論處。
(四)、經綜合比較如上所述新舊法結果，應以修正前之刑法各該規
    定對被告為有利，自應整體依刑法第2 條第1 項前段規定，
    適用行為時之修正前刑法之相關規定予以論處。
四、核被告丙○○所為，係犯刑法第216 條行使第220 條第1 項
    、第210 條之偽造準私文書罪，以及犯商標法第81條第3 款
    暨第82條之罪；又被告利用該等不知情之人而為犯行，為間
    接正犯；其如上先後多次犯行，均時接式同、所犯構成要件
    亦各均相同，應依修正前刑法第56條各論以連續犯之1 罪。
    所犯如上各罪，有方法結果之牽連關係，應依修正前刑法第
    55條後段規定，從一重之連續行使偽造準私文書罪之一罪論
    處。爰審酌被告素行，犯罪動機、目的，所生危害程度，並
    衡酌被告於本院審理時業已坦承犯行之態度等一切情狀，酌
    情量處如主文所示之刑。又本件被告犯罪時間係於96年4 月
    24日前之94年間，合於中華民國九十六年罪犯減刑條例第2
    條第1 項第3 款規定，合於減刑要件，爰減其宣告刑1/2 ，
    並依據同上條例第9 條規定為易科罰金折算標準之諭知。附
    表編號一、八所示之物，應不問屬於犯人與否，均應依商標
    法第83條規定宣告沒收之；其餘之物，則係被告所有，供犯
    罪所用之物，均應依刑法第38條第1 項第2 款規定均宣告沒
    收之。
據上論斷，應依刑事訴訟法第273 條之1 第1 項、第299 條第1
項前段、第310 條之2 、第454 條第2 項，商標法第81條第3 款
、第82條、第83條，刑法第2 條第1 項前段、第220 條第1 項、
第216 條、第210 條，修正前刑法第56條、第55條後段、第41條
第1 項前段，刑法第38條第1 項第2 款，中華民國九十六年罪犯
減刑條例第2 條第1 項第3 款、第7 條、第9 條，廢止前罰金罰
鍰提高標準條例第2 條，現行法規所定貨幣單位折算新臺幣條例
第2 條，判決如主文。
本案經檢察官吳文正到庭執行職務。
中    華    民    國    97    年    5     月    13    日
                        刑事第5 庭法  官  黎錦福
上列正本證明與原本無異。
如不服本判決，應於判決送達後10日內敘明上訴理由，向本院提
出上訴狀（應附繕本），上訴於臺灣高等法院。
                                  書記官  蔡麗春
中    華    民    國    97    年    5     月    13    日
附表：【並參本院97年5月5日勘驗筆錄】
一、扣案仿冒商品【住友牌工業用硫酸銅20公斤裝共計269 袋；
    ；其中1 袋「95年度保字第5598號」；其餘268 袋「交付代
    保管，見95年度偵字第8504號卷第102 、104 頁代保管條」
    。
二、電腦主機1 台。
三、出貨單、報價單。
四、銷貨單、採購單、客戶資料。
五、電腦主機1 臺【以上一至五，均詳見95年度保字第5598號】
    。
六、銷貨單4 份、詢價單2 張、報價單12張【附於95年度偵字第
    8504號卷第62-79頁】。
七、進出口報關單等3本【96年度保字第5223號】。
八、仿冒住友牌工業用硫酸銅20公斤裝包裝袋10,084個（未扣案
    ）。
附錄本案論罪科刑法條全文：
商標法第81條
未得商標權人或團體商標權人同意，有下列情形之一者，處三年
以下有期徒刑、拘役或科或併科新臺幣二十萬元以下罰金：
一、於同一商品或服務，使用相同之註冊商標或團體商標者。
二、於類似之商品或服務，使用相同之註冊商標或團體商標，有
    致相關消費者混淆誤認之虞者。
三、於同一或類似之商品或服務，使用近似於其註冊商標或團體
    商標之商標，有致相關消費者混淆誤認之虞者。
商標法第82條
明知為前條商品而販賣、意圖販賣而陳列、輸出或輸入者，處一
年以下有期徒刑、拘役或科或併科新臺幣5 萬元以下罰金。
商標法第83條
犯前二條之罪所製造、販賣、陳列、輸出或輸入之商品，或所提
供於服務使用之物品或文書，不問屬於犯人與否，沒收之。
中華民國刑法第210條
（偽造變造私文書罪）
偽造、變造私文書，足以生損害於公眾或他人者，處5 年以下有
期徒刑。
中華民國刑法第216條
（行使偽造變造或登載不實之文書罪）
行使第210 條至第215 條之文書者，依偽造、變造文書或登載不
實事項或使登載不實事項之規定處斷。
中華民國刑法第220條
（準文書）
在紙上或物品上之文字、符號、圖畫、照像，依習慣或特約，足
以為表示其用意之證明者，關於本章及本章以外各罪，以文書論
。
錄音、錄影或電磁紀錄，藉機器或電腦之處理所顯示之聲音、影
像或符號，足以為表示其用意之證明者，亦同。
..........................................................
附件：
臺灣板橋地方法院檢察署檢察官起訴書
                                     96年度偵續字第170號
    被      告  丙○○  女  46歲（民國○○年○月○○日生）
                        住臺北縣蘆洲市○○街32巷33弄5號5
                          樓
                        身分證統一編號：Ｚ000000000號
    選      任
    辯  護  人  高宣瑩律師
上列被告因違反商標法案件，前經不起訴處分後，告訴人不服聲
請再議，經臺灣高等法院檢察署檢察長發回續行偵查，已經偵查
終結，認應提起公訴，茲將犯罪事實及證據並所犯法條分敘如下
：
        犯罪事實
一、丙○○係址設臺北縣三重市○○路379 號6 樓之5 凱斯特有
    限公司 (下稱凱斯特公司)之 負責人，明知第00000000號註
    冊商標 (中文名稱「House Mark」，下稱「住友牌」)係 日
    本商住友化學股份有限公司 (下稱住友化學公司向經濟部智
    慧財產局申請註冊核准登記，而取得商標專用權，指定使用
    於製造殺菌劑、殺蟲劑、除草劑、防腐劑用的化學品，肥料
    、感光劑、顯像劑、定影劑等等商品及服務，其商標專用權
    期間自民國84年12月16日起，延展至104 年12月15日止，且
    授權日本商住友金屬礦山股份有限公司 (下稱住友金屬礦山
    公司)使 用該商標於硫酸銅、硫酸鎳等商品，在該商標專用
    權期間，非經住友化學公司、住友金屬礦山公司等商標權人
    之同意或授權，不得於同一或類似商品使用近似或相同之註
    冊商標，竟基於侵害商標專用權、販賣仿冒商標商品及偽造
    私文書之概括犯意，於94年2 月3 日至95年1 月5 日間，陸
    續向來順股份有限公司及東利達股份有限公司購入硫酸銅原
    料共11批，交由址設臺北縣泰山鄉○○路○ 段110 號9 樓之
    3 宏造實業股份有限公司 (下稱宏造倉儲)存 放在該公司倉
    庫，另自94年1 月14日起，陸續向弘亞紙業有限公司及上琳
    紙業有限公司訂製使用仿冒住友牌商標圖樣之「工業用硫酸
    銅」包裝紙袋及相關貼紙，指示該等公司在該包裝紙袋上偽
    記產品序號之準文書，用以表示袋內產品之製造批號 (下稱
    仿冒住友牌紙袋)而 行使之，足以生損害於住友化學公司及
    住友金屬礦山公司，期間並隨住友金屬礦山公司正版紙袋改
    版而更動該等仿冒紙袋外包裝，以免遭人視破，迄於94年6
    月7 日，共計10084 個，在此期間內，倘有凱斯特公司客戶
    欲購買住友牌硫酸銅，丙○○即命宏造倉儲使用上揭硫酸銅
    原料及仿冒紙袋，分裝為20公斤包裝硫酸銅商品，未得商標
    權人同意使用註冊商標，而製造仿冒住友牌20公斤包裝硫酸
    銅，並以每袋20公斤新臺幣38元至80元不等代價，售予東陽
    實業廠股份有限公司、協人企業股份有限公司、錦安商號有
    限公司、台灣上村股份有限公司 (下稱台灣上村公司)等 不
    特人，合計至少30噸。嗣經台灣上村公司發覺所購得硫酸銅
    含有異常雜質，向住友金屬礦山公司求證，認係仿冒商品，
    經住友金屬礦山公司報警處理，而循線查扣凱斯特公司所有
    仿冒住友牌硫酸銅20公斤裝119 袋及凱斯特公司營業用電腦
    系統1 台，始悉上情。
二、案經住友化學公司及住友金屬礦山公司訴由臺北縣政府警察
    局三峽分局報告偵辦。
        證據並所犯法條
一、上開犯罪事實，業經被告丙○○於本署偵查中坦承不諱，有
    其96年12月18日、97年1 月7 日偵訊筆錄在卷可稽，第0000
    00 00 號註冊商標係日本商住友化學股份有限公司 (下稱住
    友化學公司向經濟部智慧財產局申請註冊核准登記，而取得
    商標專用權，指定使用於製造殺菌劑、殺蟲劑、除草劑、防
    腐劑用的化學品，肥料、感光劑、顯像劑、定影劑等等商品
    及服務，現仍在商標專用權期間，又授權住友金屬礦山公司
    使用該商標於硫酸銅、硫酸鎳等商品，並有經濟部智慧財產
    局商標資料檢索服務資料1 紙、經濟部智慧財產局 (92) 智
    商0924字第9280508650號函在卷為憑，被告為製造仿冒住
    友牌硫酸銅，分11次陸續購入硫酸銅原料之事實，復有本署
    勘驗報告電腦列印資料第30至39頁暨說明文件、證人溫武釧
    證詞及被告供述在卷可佐，其訂製仿冒住友牌紙袋並指示印
    製偽造產品批號，亦有本署勘驗報告電腦列印資料第11至15
    頁暨說明文件及被告97年1 月7 日供詞在卷可參。查系爭紙
    袋印有產品批號，係在紙上或物品上之文字符號，足以為表
    示製造批號用意之證明者，核屬刑法第220 條第1項 之準文
    書，有告訴人指述、紙袋蒐證相片、批號意義說明文件1 份
    在卷足憑。次查，被告雖於本署初訊時否認有何違反商標法
    犯行，辯稱扣案硫酸銅係自香港地區進口，非屬仿冒商標商
    品，亦非伊所製造云云，惟按此節與被告提出各式進口硫酸
    銅商品帳款電匯單、商業本票、海運提單、進口報單 (參見
    本署95年度偵字第8504號卷第137 頁以下)及 本署勘驗報告
    電腦列印資料第30至39頁暨說明文件所示內容互核不符，尚
    難採信，嗣於本署複訊時，被告另坦承其訂製仿冒硫酸銅包
    裝紙袋，並使宏造倉儲分裝成小包裝仿冒住友牌硫酸銅商品
    之行為，有凱斯特公司基本資料查詢1 紙、報價單、銷貨單
    、發票資料影本1 份 (見本署95年度偵字第8504號卷告證三
    )、 真仿品對照圖片、仿品分析報告 (見前卷告證四至五)
    、傳票單據1 批 (見前卷第62頁以下)、 搜索扣押筆錄及扣
    押物品目錄表各3 份 (共丙○○、李潤森、葉金荃共3 人)
    、代保管條、現場勘察照片4 張、豐源實業有限公司出貨單
    1 張、現場勘察照片18張、「分析結果報告書」 (見前卷告
    證八)、 證人李潤森及葉金荃證詞、豐源實業有限公司客戶
    倉儲明細表影本 (見前卷第188 至191 頁)、H.   TRADING
    公司銷售硫酸銅交易流向說明文件 (見本署96年度偵續字第
    170 號卷告訴人刑事再議補充理由狀之7 份附件)、 成份分
    析表1 份、住友化學公司說明書1 份 (見前卷告訴人96年5
    月15日書狀之附件)、 證人蔡文貴證詞在卷及本署勘驗扣案
    電腦系統報告1 份暨勘驗結果文件檔案光碟片1 片 (置於證
    物袋)、 電腦1 台扣案可考，並與本署勘驗報告電腦列印資
    料 (含：被告向「來順」、「東利達」購入註記「住友牌硫
    酸銅」商品之交易紀錄；向「弘亞」、「上琳」訂購仿冒住
    友牌硫酸銅紙袋之交易紀錄；被告與「協人企業」交易住友
    牌硫酸銅之紀錄等說明文件及相關電子檔案)互 核一致，是
    被告初訊所辯，乃避就之詞，要無可信，其複訊所為自白，
    核與事實相符，自屬可採，足見其確有製造及販賣仿冒住友
    牌紙袋及硫酸銅商品之行為。事證明確，犯嫌洵堪認定。
二、核被告所為，係犯刑法第216條、第210條之行使偽造私文書
    、商標法第81條之違法使用商標、第82條之明知為仿冒商標
    商品而販賣之罪嫌。其先後多次犯行，時間緊接，所犯係犯
    罪構成要件相同之罪，顯係基於概括犯意為之，請依修正前
    刑法第56條連續犯規定論處，並加重其刑。所犯上開各罪間
    ，具有方法結果之牽連關係，為牽連犯，請依修正前刑法第
    55條規定，從一重處斷。扣案仿冒住友牌商標商品，請依商
    標法第83條宣告沒收之。供被告犯本罪所用之仿冒住友牌紙
    袋，屬於被告所有，雖未扣案，但不能證明業已滅失，請依
    法宣告沒收之。請審酌被告販賣仿冒商標商品，除影響產業
    秩序，更損害我國國際形象，犯罪情節非輕，惟犯後尚知有
    所坦承等情，酌予量刑。
三、依刑事訴訟法第251條第1項提起公訴。
    此  致
臺灣板橋地方法院
中    華    民    國    97    年    2     月    28    日
                              檢察官   甲  ○  ○
                              檢察官   乙  ○  ○
上開正本證明與原本無異
中    華    民    國    97    年    3     月    5     日
                              書記官
附錄本案所犯法條全文
中華民國刑法第216條
（行使偽造變造或登載不實之文書罪）
行使第210條至第215條之文書者，依偽造、變造文書或登載不實
事項或使登載不實事項之規定處斷。
中華民國刑法第210條
（偽造變造私文書罪）
偽造、變造私文書，足以生損害於公眾或他人者，處5 年以下有
期徒刑。
商標法第81條
未得商標權人或團體商標權人同意，有下列情形之一者，處三年
以下有期徒刑、拘役或科或併科新臺幣20萬元以下罰金：
一、於同一商品或服務，使用相同之註冊商標或團體商標者。
二、於類似之商品或服務，使用相同之註冊商標或團體商標，有
    致相關消費者混淆誤認之虞者。
三、於同一或類似之商品或服務，使用近似於其註冊商標或團體
    商標之商標，有致相關消費者混淆誤認之虞者。
商標法第82條
明知為前條商品而販賣、意圖販賣而陳列、輸出或輸入者，處一
年以下有期徒刑、拘役或科或併科新臺幣5萬元以下罰金。


司法院資訊處製作；財團法人民間司法改革基金會備份。
